【裁判字號】    92,上易,907
【裁判日期】    920731
【裁判案由】    侵占
【裁判全文】
臺灣高等法院高雄分院刑事判決                    九十二年度上易字第九七號
    上  訴  人  臺灣高雄地方法院檢察署檢察官
    被      告  甲○○
右上訴人因被告侵占案件，不服臺灣高雄地方法院九十二年度易字第五一０號中華民
國九十二年五月十三日第一審判決（起訴案號：臺灣高雄地方法院檢察署九十一年度
偵字第二六九七七號），提起上訴，本院判決如左：
      主  文
上訴駁回。
      理  由
一、公訴意旨略以：被告甲○○意圖為自己不法之所有，於九十一年三月初，在高雄
    市前鎮區○○○路一八九號四樓，經由乙○○交付發票人施發財、付款人中興商
    業銀行屏東分行、發票日期九十一年七月三十一日、帳號第二四一六號、票號第
    ＲＶ0000000號金額新台幣（下同）十五萬元之支票一紙，委託其代為周
    轉現金，詎甲○○竟以變易持有為所有之意思予以侵占入己拒不返還。並於九十
    一年六月間，在高雄市○鎮區○○路與林森路口之咖啡廳，將該紙支票持向鄭美
    麟調借十萬元花用。因認被告涉犯刑法第三百三十五條第一項之侵占罪云云。
二、按犯罪事實應依證據認定之，無證據不得推定其犯罪事實；又不能證明被告犯罪
    ，應諭知無罪之判決；刑事訴訟法第一百五十四條及第三百零一條分別定有明文
    。再按刑事訴訟法上所謂認定犯罪事實之證據，係指足以認定被告確有犯罪行為
    之積極證據而言，如未能發現相當證據或證據不足以證明，自不能以推測或擬制
    之方法，以為裁判基礎。而認定不利於被告之事實，須依積極證據，苟積極證據
    不足為不利被告之認定時，即應為有利於被告之認定，更不必有何有利之證據；
    又認定犯罪事實所憑之證據，雖不以直接證據為限，間接證據亦包括在內，然而
    無論直接證據或間接證據，其為訴訟上之證明，須於通常一般之人均不致有所懷
    疑，而得確信其為真實之程度者，始得據為有罪之認定，倘其證明尚未達到此一
    程度，而有合理之懷疑存在而無從使事實審法院得有罪之確信時，即應由法院為
    諭知被告無罪之判決。亦即若證據資料在經驗科學上或論理法則上尚有對被告較
    為有利之存疑，而無從依其他客觀方法排除此項合理之可疑，即不得以此資料作
    為斷罪之基礎，且刑事訴訟制度受「倘有懷疑，即從被告之利益為解釋」、「被
    告應被推定為無罪」之原則所支配，故得為訴訟上之證明者，無論為直接或間接
    證據，須客觀上於一般人均不致有所懷疑而達於確信之程度者，始可據為有罪之
    認定，倘其證明尚未達於「確信」之程度，而有合理可疑存在時，即難據以為被
    告不利認定，換言之，在法律判斷上，即不能為被告有罪之認定。
三、訊據被告甲○○固不否認有於上揭時、地收受乙○○交付之上開支票，持之向鄭
    美麟調借十萬元乙事，惟堅決否認有何侵占之犯行，辯稱：告訴人曾透過該公司
    副總經理姜證宏共向伊借款四十多萬元，其中十萬元係為繳納罰金，另三十萬元
    係公司營運之需，前開支票係被告用以清償債務，並非要伊向別人週轉等語。
四、本件公訴人認被告涉犯刑法第三百三十五條第一項之侵占罪，無非係以(一)告訴人
    乙○○之指述；(二)支票影本乙紙附卷等為其主要依據，惟查：
（一）本件被告已不否認曾持有上開支票並以該支票向鄭美麟調借十萬元之事，是公
      訴人所稱支票影本乙紙之證物，至多僅能證明支票轉讓之流程，尚不足遽以認
      定被告即有侵占之事實。
（二）告訴人於警訊、偵查、原審固均指訴其將前開支票交給被告係要被告調現周轉
      現金之用，證人即告訴人乙○○經營公司之會計王慧玉於警訊、原審審理時固
      亦證述：「乙○○是我老闆，他拿支票要去跟被告週轉現金，但是被告沒有拿
      錢出來，也沒有歸還。老闆叫我跟他要，他沒有還也沒有拿錢出來。我是公司
      的會計，系爭支票是我老闆拿給被告，當時我在場。他們當時說要週轉現金。
      」等語（見原審九十二年三月十九日審判筆錄）。
（三）惟查：被告辯稱告訴人有欠伊債務四十多萬元，其中十萬元係告訴人為繳納罰
      款，而向被告借貸，另三十萬元則係借款用以支付薪資部分，業經證人姜證宏
      （即告訴人乙○○經營公司之副總經理）於原審審理時證述：「我知道我們董
      事長有欠他錢，因為有一次我們董事長罰了一筆五萬元的酒後駕車紅單，並且
      被判易科罰金四萬五千元（庭呈收據一張）。這筆錢是跟甲○○借的。」、「
      因為我們之前有生意上的往來，公司的財務是我在負責，董事長有叫我去借，
      沒有告訴我去找誰借，後來乙○○知道我有去向被告借錢，他也有承認。」、
      「（問：為何他拿十五萬元支票？）前前後後向被告借了四十萬元。另外三十
      萬元是要發給ＫＴＶ員工的薪水，我們董事長也有承認。另外十萬元就是一個
      五萬元的罰鍰，壹個四萬五千元的罰金。」（見原審九十二年四月九日審判筆
      錄）等語明確，並有證人姜證宏提出收據乙紙附卷可證，參酌告訴人乙○○於
      本院審理時亦自承：「我有壹張酒醉駕車的罰款，是我和我副總姜證宏一起去
      繳的，那時被告都還沒有來我們公司。我們副總有沒有跟他借錢我不知道，繳
      罰款的錢是我們副總拿給我的。」等語（見原審九十二年三月十九日審判筆錄
      ）；足證告訴人確有透過姜證宏對外借貸款項，姜證宏之證言應堪信為真實。
      從而被告辯稱有借錢給被告及未受清償等情，應屬實情。
（四）按侵占罪之構成要件，除行為人將他人之物易持有為所有外，尚需有不法所有
      之意圖，告訴人既有透過姜證宏向被告借款，則被告將告訴人交付之支票，持
      向他人調現，惟其意在抵充告訴人先前之欠款，被告即無不法意圖可言，尚難
      以侵占罪相繩。
四、此外，查無其他積極證據足認被告有侵佔罪責，原審為被告無罪之判決，經核並
    無違誤，公訴人上訴意旨，猶執陳詞，指摘原判決不當，為無理由，應予駁回。
據上論結，應依刑事訴訟法第三百六十八條，判決如主文。
本案經檢察官林應華到庭執行職務。
中      華      民      國    九十二    年      七      月    三十一    日
                              臺灣高等法院高雄分院刑事第五庭
                                  審判長法官  吳水木
                                        法官  洪慶鐘
                                        法官  趙文淵
右正本證明與原本無異。
不得上訴。
                                  法院書記官  吳新貞
中      華      民      國    九十二    年      七      月    三十一    日


司法院資訊處製作；財團法人民間司法改革基金會備份。
